【裁判字號】    92,簡上,311
【裁判日期】    921031
【裁判案由】    返還借款
【裁判全文】
臺灣臺中地方法院民事判決                         九十二年度簡上字第三一一號
    上  訴  人  甲○○
    訴訟代理人  陳宏源
    被  上訴人  華南商業銀行股份有限公司
                        設台北市○○○路○段三十八號
    代  表  人  許德南  住同右.
    訴訟代理人  高泉保  住台中.
右當事人間請求返還借款事件，上訴人對於中華民國九十二年七月二日本院臺中簡易
庭九十二年度中簡字第一四一七號第一審判決提起上訴，本院於民國九十二年十月十
七日辯論終結，判決如左：
    主      文
原判決關於命上訴人給付超過自民國九十一年十一月十七日起至清償日止按年息百分
之八．五三五計算之利息，及超過自民國九十一年十二月十八日起至清償日止，逾期
在六個月以內者，按上開利率百分之十，超過六個月者，按上開利率百分之二十計算
之違約金部分，及該部分假執行之宣告，暨訴訟費用之裁判均廢棄。
右開廢棄部分，被上訴人在第一審簡易之訴及其假執行之聲請均駁回。
其餘上訴駁回。
第一、二審訴訟費用由上訴人負擔。
    事      實
甲、上訴人方面：
  一、聲明：原判決廢棄，被上訴人第一審之訴駁回。
  二、陳述：被上訴人對於民國九十一年五月二十一日以訴外人陳淑娟為借款人，其
      為連帶保證人之面額新臺幣（下同）五十萬元借據並不知情，該借據上連帶保
      證人欄內其印鑑章雖為真正，惟姓名非其親簽，其亦未同意任何人代簽，該簽
      名為他人所偽造。
  三、證據：提出借據影本一紙。
乙、被上訴人方面：
  一、聲明：駁回上訴。
  二、陳述：
  （一）訴外人陳淑娟於民國九十年五月二十一日邀同上訴人甲○○為連帶保證人，
        上訴人並與被上訴人簽訂授信契約書，用以約定雙方之授信往來之權利義務
        歸屬，故該授信契約書應視為借貸契約之一部。嗣後陳淑娟依上述授信條件
        ，於九十年五月二十一日向被上訴人借款一百萬元，約定借款期間自該日起
        至九十年十一月二十一日止，自借款日起，以每一個月為一期，按期平均攤
        還本息，利息按被上訴人銀行基本放款利率加碼年息百分之一，採機動利率
        計算（目前為年息百分之八點五三五），如一期未履行，即視為全部到期，
        並自各該到期日起，按上開利率百分之十，超過六個月者，依上開利率百分
        之二十計算之違約金。其間陳淑娟僅清償五十萬元，尚欠被上訴人五十萬元
        ，後經被上訴人之同意分別於九十年十一月二十日及九十一年五月二十一日
        延展清償期限至九十一年十一月二十一日為止。惟陳淑娟自九十一年十一月
        十七日起即未依約繳納利息，尚欠被上訴人五十萬元未還，屢經催討，均未
        獲置理，爰本於連帶保證之法律關係，請求判決上訴人應給付被上訴人五十
        萬元，及自民國九十一年十月十七日起至清償日止，按年息百分之八點五三
        五計算之利息，並自民國九十一年十二月十七日起至清償日止，逾期在六個
        月以內者，按上開利率百分之十，逾期超過六個月部分，按上開利率百分之
        二十計算之違約金。
  （二）前開九十一年五月二十一日之借貸契約所蓋之印章係以核對授信契約書上之
        印章相符而成立。又核對印章之方法係因被上訴人業務性質使然，且可免借
        款人因辦理展期等經常性手續而重新做成書面，須到場親簽之煩。故約定得
        以核對印鑑為意思表示之產生方式，係經當事人承認並預見，應受該授信契
        約條款之拘束。故系爭借貸契約既經蓋用上訴人之約定印鑑，依上訴人與被
        上人間所簽訂之授信契約書第十四條規定，自屬有效成立。
  三、證據：援用原審之立證方法。
    理      由
一、本件被上訴人起訴主張：訴外人陳淑娟於九十年五月二十一日邀同上訴人為連帶
    保證人，向被上訴人借款一百萬元，約定借款期限自該日起至九十一年十一月二
    十一日止，惟訴外人於借得前開款項後，除清償本金五十萬元外，自九十一年十
    一月十七日起即未按期清償，尚欠被上訴人五十萬元，及自九十一年十月十七日
    起至清償日止，按年息百分之八點五三五計算之利息，並自九十一年十二月十七
    日起至清償日止，逾期在六個月以內者，按前開利率百分之十，逾期超過六個月
    部分，依前開利率百分之二十計算之違約金，故依連帶保證及消費借貸之法律關
    係，請求上訴人償還前開金額、利息及違約金。上訴人則以：上訴人就九十一年
    五月二十一日借據並不知情，借據上連帶保證人欄內其印鑑章雖係真正，惟姓名
    非其親簽，亦未同意任何人代簽，該簽名為他人所偽造等語資為抗辯。
二、本件被上訴人主張訴外人陳淑娟於九十年五月二十一日邀同上訴人為連帶保證人
    ，兩造間並簽訂有授信契約書，用以約定其授信往來之權利義務歸屬，訴外人陳
    淑娟並向被上訴人借款一百萬元，嗣僅清償五十萬元，並自九十一年十一月十七
    日起即未按期清償，尚欠被上訴人本金五十萬元及前揭利息、違約金等事實，業
    據被上訴人提出授信契約書及九十一年五月二十一日借據影本各一紙為證，且為
    上訴人所不爭執，應堪信為真正。惟上訴人以前開借據上之上訴人姓名非為其所
    親簽，其不應就此債務負連帶保證責任等語置辯，則本件應審究者，厥為上訴人
    未於九十一年五月二十一日借據上連帶保證人欄內親自簽名，是否仍應就系爭之
    五十萬元借款負連帶保證之責。經查：
（一）上訴人就其於九十年五月二十一日簽訂之授信契約書上及其留存之印鑑及簽名
      之真正均不爭執。而依該授信契約書開宗明義即載：「立約定書人（以下簡稱
      立約人）與華南商業銀行股份有限公司（即華南商業銀行，包括總行及所屬各
      分支機構，以下簡稱貴行）約定，立約人對貴行之一切受（授）信往來（含立
      約人之保證行為），願遵守下列條款：」，該約定書第一條約定：「本約定書
      所稱一切債務，係指立約人對貴行所負之票據、借款、墊款、保證等債務及其
      他債務，並包括其利息、遲延利息、違約金、損害賠償及其他有關費用」，第
      二條則約定：「立約人於名稱：：留存印鑑：：或其他足以影響貴行權益變更
      之情事發生時，應以書面將變更情事通知貴行，並辦妥變更或註銷留存印鑑之
      手續，於未於前項通知及變更或註銷留存印鑑手續前與貴行所為之交易，立約
      人均願負其責任，如因而造成貴行損害，並負賠償責任」、第十四條約定：「
      為便於嗣後立約人與貴行一切受（授）信往來（含立約人之保證行為），立約
      人茲同意，除另有約定外，憑後列留存印鑑式樣蓋（簽）於受（授）信契據，
      即生效力」等事項，上訴人既已於約定書上簽名，則上訴人自應受約定書上之
      條款之拘束，要無疑義。
（二）按如有用印章代替簽名者，其蓋章與簽名生同等效力，民法第三條第二項定有
      明文。系爭九十一年五月二十一日借據上雖無上訴人之親筆簽名，惟系爭借據
      上印鑑為真正，又該印鑑與兩造所簽訂之授信契約書上留存之印鑑相符等事實
      ，為上訴人所自認，且上訴人復未主張其留存印鑑有何辦理變更或註銷留存印
      鑑之情事，亦未舉證有何另外之約定，系爭借據既已蓋用上訴人所留存之印鑑
      章，則依前開法條規定及上述授信契約之約定，已生與簽名同等之效力，縱借
      據上上訴人之簽名非上訴人本人所為，亦不影響其蓋章之效力，故上訴人自應
      就該筆借款負連帶保證之責。上訴人辯稱對於該借據不知情及其上簽名非其所
      為，應不負連帶保證責任，自屬無據。
三、綜上所述，本件訴外人陳淑娟既向原告借貸前述之金額，而尚有五十萬元之本金
    未清償，且已屆清償期，又上訴人為其連帶保證人，已如前述。又訴外人陳淑娟
    既自九十一年十一月十七日起未依約繳納利息，則上訴人依連帶保證責任應負之
    利息債務，亦應自九十一年十一月十七日起算，其應負之違約金債務，亦應自九
    十一年十二月十八日起算，從而，被上訴人依據連帶保證及消費借貸之法律關係
    請求上訴人給付五十萬元，及自九十一年十一月十七日起至清償日止，按年息百
    分之八點五三五計算之利息，並自九十二年十二月十八日起至清償日止，逾期在
    六個月以內者，按前開利率百分之十，逾期超過六個月部分，依前開利率百分之
    二十計算之違約金，為有理由，應予准許，逾此部分之請求，為無理由，應予駁
    回。原審就上開超過自九十一年十一月十七日起至清償日止之利息部分，及超過
    自九十一年十二月十八日起至清償日止，逾期在六個月以內者，按上開利率百分
    之十，超過六個月者，按上開利率百分之二十計算之違約金部分，亦判命上訴人
    給付，並為假執行之宣告，尚有未洽，上訴意旨請求廢棄改判，為有理由，爰由
    本院予以廢棄改判如主文第二項所示。至於上開應准許部分，原審判命上訴人給
    付，並為假執行之宣告，核無違誤，上訴意旨仍執陳詞，指摘原判決不當，求予
    廢棄改判，為無理由，應駁回其上訴。
四、兩造其餘訴訟資料及攻擊防禦方法經本院審酌後，認與判決結果尚不生影響，無
    一一論述必要，附此敘明。
五、據上論結，本件上訴為一部有理由，一部無理由，依民事訴訟法第四百三十六條
    之一第三項、第四百五十條、第四百四十九條第一項、第七十九條，判決如主文
    。
中      華      民      國    九十二    年      十      月    三十一    日
                                        臺灣臺中地方法院民事第一庭
~B審判長法官  林清鈞
~B法      官  吳美蒼
~B法      官  陳宗賢
右為正本係照原本作成
不得上訴。
中      華      民      國    九十二    年      十      月    三十一    日
~B法院書記官


司法院資訊處製作；財團法人民間司法改革基金會備份。
